【裁判字號】    96,訴,3338
【裁判日期】    970403
【裁判案由】    商標註冊
【裁判全文】
臺北高等行政法院判決
                                     96年度訴字第03338號
                              .
原      告  富享生物科技股份有限公司
代  表  人  甲○○
被      告  經濟部智慧財產局
代  表  人  王美花（局長）住同上
訴訟代理人  乙○○
上列當事人間因商標註冊事件，原告不服經濟部中華民國96年8
月21日經訴字第09606072950 號訴願決定，提起行政訴訟。本院
判決如下：
    主  文
原告之訴駁回。
訴訟費用由原告負擔。
    事  實
一、事實概要：
    原告前於民國95年7 月3 日以「ABC 及圖」商標（下稱系爭
    商標，圖樣如附圖1 所示），指定使用於商標法施行細則第
    13條所定商品及服務分類表第3 類之化粧品，燙髮液，染髮
    劑，人體清潔劑，衣物、浴廁、廚房用清潔劑，地板、汽車
    及器具用亮光蠟粉、水，香料、茶浴包商品，向被告申請註
    冊，經被告審查，認本件商標圖樣上之「美麗醫學」、「
    Fashion Clinic」（中譯「時尚診所」）、「Absolute Bea
    uty Concepts」（中譯「絕對美麗概念」）等文字，為強調
    現代醫學、絕對美學價值之意，以之作為商標，指定使用於
    「化粧品、燙髮液、染髮劑」等商品，不具識別性；且系爭
    商標與據以核駁之80年7 月1 日公告註冊第524517號、80年
    7 月16日公告註冊第525574號「愛比施及圖ABC 」
    商標及92年12月1 日公告註冊第0000000 號「愛美施ABC 及
    圖」商標（下稱據以核駁商標，圖樣如附圖2 所示）亦構成
    近似，復指定使用於高度類似之商品，有致相關消費者產生
    混淆誤認之虞，以96年3 月20日商標核駁第298796號審定書
    為應予核駁之處分。原告不服，提起訴願，經遭駁回，遂提
    起本件行政訴訟。
二、兩造聲明：
  (一)原告聲明：
    1.原處分、訴願決定均撤銷，並命被告就系爭商標申請註冊為
      准予註冊之審定。
    2.訴訟費用由被告負擔。
  (二)被告聲明：
    1.駁回原告之訴。
    2.訴訟費用由原告負擔。
三、兩造之爭點：系爭商標指定使用於商標法施行細則第13條所
    定商品及服務分類表第3 類之商品，是否該當現行商標法第
    23條第1 項第1款、第13款之規定，而應不准註冊？
  (一)原告主張之理由：
    1.依據訴願決定書第3頁第10行至第14行：「又本件『ABC及
      圖』商標與據以核駁註冊第524517、525574號『愛比施及
      圖ABC 』及第0000000 號『愛美施ABC 及圖』商
      標圖樣相較，二者予人寓目印象皆係『ABC 』，應屬構成
      近似之商標。」，被告並未說明其科學實證、經驗法則及
      邏輯法則為何？
    2.依據訴願決定書第3 頁第14行至第4 頁第2 行：「且本件
      商標指定使用於『化粧品，燙髮液，染髮劑，人體清潔劑
      ，衣物、浴廁、廚房用清潔劑，地板、汽車及器具用亮光
      蠟粉、水，香料‧‧‧』等商品，與據以核駁註冊第
      524517 號 商標所指定使用之『口紅，乳液，香水‧‧‧
      』等商品、第0000000 號商標所指定使用之『化粧品、人
      體用清潔劑‧‧‧』等商品及第525574號商標所指定之『
      洗髮精、洗衣膏、洗面乳、藥皂、香皂、洗浴乳、洗碗精
      』商品相較，係屬為人體用或非人體用之清潔商品，二者
      具有相同或相近之功能，在用途、功能、產製者、行銷管
      道及場所等因素上具有共同或關聯之處，二商標所指定使
      用商品間具高度類似關係，相關消費者極有可能誤認二商
      標之商品為同一來源之系列商品，或誤認其來自雖不相同
      但有關聯之來源，而產生混淆誤認情事，乃為核駁之處分
      。」，被告並未說明其科學實證、經驗法則及邏輯法則為
      何？
    3.依據訴願決定書第4 頁第12行至第5 頁第7 行：「經查，
      本件訴願人申請註冊之『ABC 及圖』商標圖樣係由一橢圓
      形框內置綠色字體之中文『美麗醫學』及外文『ABC 』、
      『Fashion Clinic』、『Absolute Beauty Concepts』所
      組成，其圖樣中之『美麗醫學』、Fashion Clinic（中譯
      『時尚診所』）、Absolute Beauty Concepts（中譯『絕
      對美麗概念』），均為敘述性用語，有行銷現代醫學達到
      時尚及絕對美麗之意，以之作為商標，指定使用於『化粧
      品、燙髮液、染髮劑』等美容商品，予消費者之印象，實
      屬用以表示其商品之廣告性或敘述性用語，相關消費者尚
      難認識其為表彰商品之標識，並得藉以與他人之商品相區
      別，依首揭法條規定，自不得註冊。次查，本件商標圖樣
      予人寓目明顯印象為置於圖樣中央之外文『ABC 』；而據
      以核駁註冊第524517、525574號『愛比施及圖AB
      C 』商標係由一棵植物設計圖、中文『愛比施』、外文『
      』及『ABC 』所聯合組成，另一據以核駁註冊第
      0000000 號『愛美施ABC 及圖』商標係由一粉紅背景美少
      女，下置藍色外文『ABC 』及中文『愛美施』，右置一粉
      紅背景心型氣球設計圖所聯合組成，其予人寓目印象亦皆
      有明顯之外文『ABC 』，二者商標於異時異地隔離觀察，
      其『ABC 』易予人系列商標之聯想，應屬構成近似之商標
      」，被告並未說明其科學實證、經驗法則及邏輯法則為何
      ？
    4.依據訴願決定書第5頁第7行至第19行：「再者，本件商標
      指定使用於『化粧品，燙髮液，染髮劑，人體清潔劑，衣
      物、浴廁、廚房用清潔劑，地板、汽車及器具用亮光蠟粉
      、水，香料‧‧‧』等商品，與據以核駁註冊第524517號
      商標所指定使用之『口紅，乳液，香水‧‧‧』等商品、
      第0000000 號商標所指定使用之『化粧品、人體用清潔劑
      ‧‧‧』等商品及第525574號商標所指定之『洗髮精、洗
      衣膏、洗面乳、藥皂、香皂、洗浴乳、洗碗精』商品相較
      ，分別屬人體用或非人體用之清潔商品，二者間具有相同
      或相近之功能，在用途、功能、產製者、行銷管道及場所
      等因素上具有共同或關聯之處，二者商標所指定使用商品
      間復具高度類似關係，相關消費者極有可能誤認二商標之
      商品為同一來源之系列商品，或誤認其來自雖不相同但有
      關聯之來源，而致生混淆誤認之虞。」，被告並未說明其
      科學實證、經驗法則及邏輯法則為何？
    5.依據訴願決定書第5 頁第21行至第24行：「至訴願人所舉
      另案經核准註冊之案例，核其商標圖樣與本件均不相同，
      案情各異，且屬另案註冊妥適與否之問題，尚難比附援引
      ，執為本件有利之論據。」，被告並未說明其科學實證、
      經驗法則及邏輯法則為何？
  (二)被告主張之理由：
    1.按「商標應足以使商品或服務之相關消費者認識其為表彰
      商品或服務之標識，並得藉以與他人之商品或服務相區別
      」，為商標法第5 條第2 項所明定，又「商標不符合第5
      條規定者，不得註冊」，復為商標法第23條第1 項第1 款
      所明定。系爭商標圖樣，其圖樣中之「美麗醫學」、「Fa
      shion Clinic」（中文意指「時尚診所」）、「Absolute
      Beauty Concepts 」（中文意指「絕對美麗概念」）等文
      字，均為敘述性用語，有行銷現代醫學達到時尚及絕對美
      麗之意，以之作為商標，指定使用於「化粧品、燙髮液、
      染髮劑」等美容商品，予消費者之印象，實屬用以表示其
      商品之廣告性或敘述性用語，相關消費者尚難認識其為表
      彰商品之標識，並得藉以與他人之商品相區別，自有前揭
      法條規定之適用。
    2.商標相同或近似於他人同一或類似商品或服務之註冊商標
      或申請在先之商標，有致相關消費者混淆誤認之虞者，不
      得註冊，為商標法第23條第1 項第13款所明定。所謂有致
      消費者混淆誤認之虞，係指商標給予消費者的印象，可能
      致使消費者混淆而誤認商品／服務之來源，包括誤認來自
      不同來源的商品／服務以為來自同一來源，或者誤認二商
      標之使用人間存在關係企業、授權關係、加盟關係或其他
      類似關係。而判斷有無混淆誤認之虞，則應參酌商標識別
      性之強弱、商標之近似及商品／服務類似等相關因素之強
      弱程度、相互影響關係及各因素等綜合認定是否已達有致
      相關消費者產生混淆誤認之虞。系爭商標圖樣，予人寓目
      明顯印象為置於圖樣中央之外文「ABC 」，而據以核駁第
      524517、525574號商標係由一棵植物設計圖、中文「愛比
      施」、外文「」及「ABC 」所聯合組成，另一據
      以核駁第0000000 號商標係由一粉紅背景美少女，下置藍
      色外文「ABC 」及中文「愛美施」，右置一粉紅背景心型
      氣球設計圖所聯合組成，其予人寓目印象亦皆有明顯之外
      文「ABC 」，二者商標於異時異地隔離觀察，其「ABC 」
      易予人系列商標之聯想，應屬構成近似之商標；再者，系
      爭商標指定使用於「化粧品，燙髮液，染髮劑，人體清潔
      劑，衣物、浴廁、廚房用清潔劑，地板、汽車及器具用亮
      光蠟粉、水，香料‧‧‧」等商品，與據以核駁第524517
      號商標所指定使用之「口紅，乳液，香水‧‧‧」等商品
      、第0000000 號商標所指定使用之「化粧品、人體用清潔
      劑‧‧‧」等商品、第525574號商標所指定使用之「洗髮
      精、洗衣膏、洗面乳、藥皂、香皂、洗浴乳、洗碗精」商
      品相較，分別屬人體用或非人體用之清潔商品，二者間具
      有相同或相近之功能，在用途、功能、產製者、行銷管道
      及場所等因素上具有共同或關聯之處，二者商標所指定使
      用商品間復具高度類似關係，以具有普通知識經驗之消費
      者，於購買時施以普通之注意，可能會有所混淆而誤認其
      商品來自同一來源或雖不相同但有關聯之來源，應足以有
      致相關消費者混淆誤認之虞。
    3.原告所舉另案經核准註冊之案例，核其商標圖樣與本件均
      不相同，案情各異，且屬另案註冊妥適與否之範疇，尚難
      比附援引，執為本件應准註冊之論據。又原告稱曾訪問調
      查100 人，無人認系爭商標與據以核駁商標有混淆誤認之
      虞乙節，查原告並未檢附其訪問調查之相關資料，尚無法
      執為系爭商標與據以核駁商標不構成近似之論據。
    理  由
一、被告之代表人於本件訴訟程序進行中變更為王美花，業據其
    聲明承受訴訟，核無不合，應予准許。
二、按「商標得以文字、圖形、記號、顏色、聲音、立體形狀或
    其聯合式所組成。前項商標，應足以使商品或服務之相關消
    費者認識其為表彰商品或服務之標識，並得藉以與他人之商
    品或服務相區別。」為商標法第5 條所規定。又商標「不符
    合第5 條規定者。」、「相同或近似於他人同一或類似商品
    或服務之註冊商標或申請在先之商標，有致相關消費者混淆
    誤認之虞者。」不得註冊，復分別為同法第23條第1 項第1
    款及第13款本文所規定。所謂「有致相關消費者混淆誤認之
    虞」者，係指兩商標因相同或構成近似，致使相關消費者誤
    認為同一商標，或雖不致誤認兩商標為同一商標，但極有可
    能誤認兩商標之商品／服務為同一來源之系列商品／服務，
    或誤認兩商標之使用人間存在關係企業、授權關係、加盟關
    係或其他類似關係而言。而判斷有無混淆誤認之虞，則應參
    酌商標識別性之強弱、商標之近似及商品／服務類似等相關
    因素之強弱程度、相互影響關係及各因素等綜合認定是否已
    達有致相關消費者產生混淆誤認之虞。
三、經查，系爭原告申請註冊之「ABC 及圖」商標圖樣係由一橢
    圓形框內置綠色字體之中文「美麗醫學」及外文「ABC 」、
    「Fashion Clinic」、「Absolute Beauty Concepts」所組
    成，其圖樣中之「美麗醫學」、Fashion Clinic（中譯「時
    尚診所」）、Absolute Beauty Concepts（中譯「絕對美麗
    概念」），均為敘述性用語，有行銷現代醫學達到時尚及絕
    對美麗之意，以之作為商標，指定使用於「化粧品、燙髮液
    、染髮劑」等美容商品，予消費者之印象，實屬用以表示其
    商品之廣告性或敘述性用語，相關消費者尚難認識其為表彰
    商品之標識，並得藉以與他人之商品相區別，依首揭商標法
    第23條第1 項第1 款規定，自不得註冊。
四、次查，系爭商標圖樣予人寓目明顯印象為置於圖樣中央之外
    文「ABC 」；而據以核駁註冊第524517、525574號「愛比施
    及圖ABC 」商標係由一棵植物設計圖、中文「愛比
    施」、外文「」及「ABC 」所聯合組成，另一據以
    核駁註冊第0000000 號「愛美施ABC 及圖」商標係由一粉紅
    背景美少女，下置藍色外文「ABC 」及中文「愛美施」，右
    置一粉紅背景心型氣球設計圖所聯合組成（以上商標圖樣詳
    如附圖1 、2 所示），其予人寓目印象亦皆有明顯之外文「
    ABC 」，二者商標於異時異地隔離觀察，其「ABC 」易予人
    系列商標之聯想，應屬構成近似之商標；再者，系爭商標指
    定使用於「化粧品，燙髮液，染髮劑，人體清潔劑，衣物、
    浴廁、廚房用清潔劑，地板、汽車及器具用亮光蠟粉、水，
    香料‧‧‧」等商品，與據以核駁註冊第524517號商標所指
    定使用之「口紅，乳液，香水‧‧‧」等商品、第0000000
    號商標所指定使用之「化粧品、人體用清潔劑‧‧‧」等商
    品及第525574號商標所指定之「洗髮精、洗衣膏、洗面乳、
    藥皂、香皂、洗浴乳、洗碗精」商品相較，分別屬人體用或
    非人體用之清潔商品，二者間具有相同或相近之功能，在用
    途、功能、產製者、行銷管道及場所等因素上具有共同或關
    聯之處，二者商標所指定使用商品間具高度類似關係，相關
    消費者極有可能誤認二商標之商品為同一來源之系列商品，
    或誤認其來自雖不相同但有關聯之來源，而致生混淆誤認之
    虞。是系爭商標申請註冊，應有首揭商標法第23條第1 項第
    13 款規定之適用。
五、至原告所舉另案經核准註冊之案例，核其商標圖樣與本件均
    不相同，案情各異，且屬另案註冊妥適與否之問題，基於商
    標個案審查拘束原則，尚難比附援引，執為本件有利之論據
    。又原告稱曾訪問調查100 人，無人認系爭商標與據以核駁
    註冊第524517、525574號商標圖樣，有混淆誤認之虞云云。
    惟原告並未檢附其訪問調查之相關資料供核，尚無法執為本
    件商標與前述據以核駁商標不構成近似之論據。均併予敘明
    。
六、從而，被告以系爭商標申請註冊有違商標法第23條第1 項第
    1 款及第13款規定，所為核駁之處分，核無違誤，訴願決定
    予以維持，亦無不合。原告主張前詞及以一己主觀之見解，
    訴請撤銷訴願決定及原處分，並命被告就系爭商標申請註冊
    為准予註冊之審定，為無理由，應予駁回。
據上論結，本件原告之訴為無理由，爰依行政訴訟法第98條第1
項前段，判決如主文。
中    華    民    國    97     年     4     月    3   日
                    臺北高等行政法院第四庭
                              審判長法  官 陳國成
                                    法  官 李玉卿
                                    法  官 陳忠行
上為正本係照原本作成。
如不服本判決，應於送達後20日內，向本院提出上訴狀並表明上
訴理由，如於本判決宣示後送達前提起上訴者，應於判決送達後
20日內補提上訴理由書（須按他造人數附繕本）。
中    華    民    國    97     年     4     月    3   日
                                    書記官  陳又慈


司法院資訊處製作；財團法人民間司法改革基金會備份。
